臺灣高雄地方法院民事判決
                                        110年度國字第5號
原      告  甲女（真實姓名年籍詳卷）  
兼法定代理  乙母（真實姓名年籍詳卷）
人                
法定代理人  丙父（真實姓名年籍詳卷）
被      告  高雄市立五福國民中學

法定代理人  陳宗慶  
訴訟代理人  盧世欽律師


上列當事人間國家賠償事件，本院於民國110年7月16日言詞辯論
終結，判決如下：
    主  文
原告之訴及假執行之聲請均駁回。
訴訟費用由原告負擔。
    事實及理由
一、按「依本法請求損害賠償時，應先以書面向賠償義務機關請
    求之。」、「賠償義務機關拒絕賠償，或自提出請求之日起
    逾三十日不開始協議，或自開始協議之日起逾六十日協議不
    成立時，請求權人得提起損害賠償之訴。」國家賠償法第10
    條第1項、第11條第1項前段分別定有明文。經查，原告於民
    國109年11月27日以書面向賠償義務機關即被告請求損害賠
    償，而被告於自提出請求之日起逾30日不開始協議等情，為
    被告所不爭執（見本院卷三第334頁），並有國家賠償請求
    書、郵件收件回執（見本院卷一第95頁至第111頁）為證，
    是原告對於被告提起本件國家賠償之訴，程序上即無不合。
二、原告主張：原告乙母（真實姓名年籍詳卷）於107年10月19
    日，在原告甲○（真實姓名年籍詳卷）及其同學自畢業旅行
    返校時，向○生（真實姓名年籍詳卷）表示：「你都沒證據
    就誣賴原告甲○摔同學行李，你這樣子做，對嗎？你媽媽死
    的時候，原告甲○還有寫卡片安慰你」等語，當場並無人向
    原告乙母表示意見，然被告之學務主任江主任（真實姓名年
    籍詳卷）製作並經校長核可之「疑似校園霸凌事件訪談結果
    報告書」（下稱系爭訪談書）竟載稱：「…○生媽媽及○生直
    接於玄關質疑○生為何指責○生，並宣稱○生是否因沒有媽媽
    才乏人管教，才如此口出惡言，並表示她要提告。同班學生
    亦在旁請求○生媽媽不宜牽涉對學生家長不當的指責，這樣
    不理性。」（下稱系爭訪談書之記載）云云、「疑似校園霸
    凌事件申復意見報告書」（下稱系爭申復書）竟載稱：「委
    員會回覆：11/16當天畢旅返校，○生媽媽確實提到○生媽媽
    死去等事宜，當天聽站在○生旁邊班上同學提出對○生家長的
    發言及行為提出制止，例如○生說：『○○（指甲○）媽媽我覺
    得我們應該理性的談，不應去講到別人的家長。』後來約談
    相關人員○生亦提到對於○生媽媽當眾提出死去的媽媽的事宜
    ，○生表示：我很生氣，因為會想哭，即使是現在提到媽媽
    ，我也會難過。」（下稱申復書之記載）云云，故意為不實
    之登載，並將上開2文書交付相關人員，侵害原告甲○、乙母
    之名譽權。又被告將記載未遮掩姓氏之「系爭訪談書」交付
    4位行為人之家長，亦侵害原告甲○隱私權等語，爰依據國家
    賠償關係，聲明：被告應給付原告甲○、乙母各新臺幣（下
    同）50萬元、150萬元，及均自起訴狀繕本送達之翌日起至
    清償日止，按週年利率5﹪計算之利息；願供擔保請准宣告假
    執行。
三、被告則以：被告之學務主任江主任係於原告甲○、乙母與○生
    對質後始經通知到場，雖未在場親自聽聞原告乙母對○生說
    沒有媽媽才乏人管教之言語，但其所為之系爭訪談書係於詢
    問當時在場之學生後，如實記載。且原告乙母以江主任涉犯
    偽造文書等為由，向臺灣高雄地方檢察署提出告訴，業經該
    署檢察官以109年度偵字第23111號為不起訴處分、本院以10
    9年度自字第22號刑事判決自訴不受理。被告所製作之系爭
    訪談書，已將當事人、證人等名字以「○○」或「○生」代替
    ，且被告交付行為人及證人之繕本，均僅載有其各自被訪談
    之部分，況原告2人、行為人○生、證人及其法定監護人均係
    本件之關係人，本已知悉本件之詳情，被告無從侵害原告甲
    ○之隱私等語，資為抗辯，並聲明：原告之訴駁回；如受不
    利判決，願供擔保請准宣告免為假執行。
四、兩造不爭執事項：
  ㈠被告疑似校園霸凌事件訪談結果報告書（即系爭訪談書）載
    稱：「…○生媽媽及○生直接於玄關質疑○生為何指責○生，並
    宣稱○生是否因沒有媽媽才乏人管教，才如此口出惡言，並
    表示她要提告。同班學生亦在旁請求○生媽媽不宜牽涉對學
    生家長不當的指責，這樣不理性」等語。（即系爭訪談書之
    記載）
  ㈡被告疑似校園霸凌事件申復意見報告書（即系爭申復書）載
    稱：「委員會回覆：11/16當天畢旅返校，○生媽媽確實提到
    ○生媽媽死去等事宜，當天聽站在○生旁邊班上同學提出對○
    生家長的發言及行為提出制止，例如○生說：『○○（指甲○）
    媽媽我覺得我們應該理性的談，不應去講到別人的家長。』
    後來約談相關人員○生亦提到對於○生媽媽當眾提出死去的媽
    媽的事宜，○生表示：我很生氣，因為會想哭，即使是現在
    提到媽媽，我也會難過。」等語。（即系爭申復書之記載）
  ㈢被告有將記載未遮掩姓氏之系爭訪談書交付4位行為人家長。
五、本件之爭點：
  ㈠系爭訪談書之記載、系爭申復書之記載，是否侵害原告甲○、
    乙母之名譽權？如是，原告甲○、乙母請求慰撫金，有無
    理由？
  ㈡被告將記載未遮掩姓氏之系爭訪談書交付4位行為人家長，是
    否侵害原告甲○隱私權？如是，原告甲○請求慰撫金，有無理
    由？
六、本院得心證之理由
  ㈠系爭訪談書之記載、系爭申復意見報告書之記載，是否侵害
    原告甲○、乙母之名譽權？如是，原告甲○、乙母請求慰撫金
    ，有無理由？
  ⒈兩造不爭執事項㈠㈡之事實，為兩造所不爭執（見本院卷三第3
    34頁至第335頁），並有系爭訪談書、系爭申復書可稽（見
    本院卷一第29頁、第77頁），足以認定。
  ⒉原告雖執前詞主張被告「不實登載」系爭訪談書之記載、申
    復意見報告書之記載，侵害原告名譽云云。惟查，系爭訪談
    書之記載及系爭申復書之記載，均為事實等情，有證人○生
    （真實姓名年籍詳卷）於本院審理時證稱：系爭申復書之記
    載其中「○生」是指我，我當時有講「○○（指甲○）媽媽我覺
    得我們應該理性的談，不應去講到別人的家長。」這句話，
    當時情形是乙母在○生剛下遊覽車後，在校門口罵○生，班導
    通知江主任過來，我有聽到乙母在校門口對○生說「是否因
    沒有媽媽才乏人管教，才如此口出惡言」這句話，江主任約
    五分鐘後過來，帶我們到校園內調解，江主任左邊站○生、
    我，右邊是乙母、甲○，圍成半圓形，我對面是甲○，乙母還
    繼續罵○生不好聽的話，我才在大樓門前的空地差不多玄關
    那邊講「○○（指甲○）媽媽我覺得我們應該理性的談，不應
    去講到別人的家長。」這句話，乙母罵○生的內容太多了，
    而且時間過了很久，我已不記得，但「是否因沒有媽媽才乏
    人管教，才如此口出惡言」這句話令我印象，所以記得等語
    （見本院卷三第344頁至第352頁）可證，並有○生於000年00
    月00日警詢時陳稱：甲○、乙母公然毀謗我過世之母親，她
    們於107年10月19日19時許在五福國中大門玄關（五福樓）
    ，在大庭廣眾之下利用言語說：我是不是因為沒有媽媽才乏
    人管教等語，我認為這些話嚴重地影響我母親人格與名譽，
    造成我心裡難堪與不快等語（見臺灣高雄少年及家事法院10
    9年度少調字第125號卷附之高雄市政府警察局三民二分局高
    市警三二分偵字第10773352301號卷第5頁）可稽，足以認定
    。系爭訪談書之記載及系爭申復書之記載，既為事實，即無
    侵害原告甲○、乙母名譽可言，是原告甲○、乙母以不實登載
    為由，請求慰撫金，即屬無據。
  ⒊原告甲○、乙母雖以證人丙父（真實姓名年籍詳卷）對其為有
    利之證述云云。惟查，丙父雖於本院審理時證稱：我在107
    年10月19日當天沒有聽到乙母說「○生是否因沒有媽媽才乏
    人管教，才如此口出惡言」，乙母當時只是在講○生曾在網
    路上罵甲○遭○生父親責備之事時，○生才說「○○（指甲○）媽
    媽我覺得我們應該理性的談，不應去講到別人的家長」云云
    （見本院卷三第337頁至第344頁）。但證人丙父為原告甲○
    之父及原告乙母之配偶，其證述之可信度本即不高。且證人
    ○生證稱：「（原告乙母：到玄關時，江○○站在哪裡？）江○
    ○左邊是○生、我，右邊是乙母、甲○。當時是像一個半圓形
    ，所以我的對面就是甲○。」、「（是否見過甲○的父親？）
    從來沒有見過面。」等語（見本院卷三第348頁、第351頁）
    ，堪認證人丙父當日根本不在場。若證人丙父當時亦有在場
    ，豈有可能在江主任為雙方調解時，竟像個無事人般，未陪
    同在其女及配偶身旁，可見證人丙父當日並未到場，其上揭
    有利於原告甲○、乙母之證述，應係事後聽聞他人之轉述改
    編而來，並非事實。
  ⒋原告雖主張證人○生之證述不實云云。惟查，證人○生於本院
    證述之初，為免得罪人，本想以「記不清楚」帶過，嗣因本
    院提示系爭申復書之記載及追問當日情形，證人○生見無可
    迴避問題，始詳述乙母當時之行為，嗣又因原告乙母之追問
    ，而詳述其當日為何膽敢當面指正同學家長之心境等情，有
    ○生於本院審理時證稱：「有一段時間，所以我也記不太清
    楚。（法官：申復意見報告書載稱…等語，其中的『○生』是指
    何人？提示本院卷一第77頁）這個○生應該是指我。（法官
    ：你當時有無講過『甲○媽媽我覺得我們應該理性的談，不應
    去講到別人的家長。』這句話？）有。（法官：你為何會講
    這句話？）因為我覺得應該理性的談，不要帶有情緒，我記
    得當時乙母有講到○生媽媽的事情，但是內容講什麼，我有
    點不記得，好像跟○生媽媽的死亡有點關係。」、「（法官
    ：當時甲○或乙母到底有沒有提到○生媽媽死掉才導致○生沒
    有人管教相關的事情？）乙母當時有提到○生媽媽死掉，所
    以○生才沒有人管教的事情。」等語（見本院卷三第345頁至
    第346頁），及「（原告乙母：你有無聽到我對○生說『是否
    因沒有媽媽才乏人管教，才如此口出惡言…』？有。（原告乙
    母：你是否有親耳聽到？）有。（原告乙母：我是在哪裡講
    ？）妳是在校門口講這句話，妳罵完○生後，我們就進到校
    園內。（原告乙母：我講這句話時，你是否有講話？）我是
    進到校園以後，因為妳還有繼續罵一下，我才講的。（原告
    乙母：所以你並沒有馬上出言制止？）我進到校園以後才講
    ，在大樓門前的空地，差不多玄關那邊講的，當時在樓梯那
    邊。（原告乙母：你到校園內就直接講這句話？）妳還有再
    罵○生。（原告乙母：我罵什麼？）我不記得，我只記得是
    不好聽的，我才會講。（原告乙母：你為何會特別記住『是
    否因沒有媽媽才乏人管教，才如此口出惡言…』這句話？）因
    為我覺得這句話很不好聽，所以這句話我才記得很深。」等
    語（見本院卷第349頁至第350頁）可證。證人○生早已自被
    告畢業，現與兩造毫無利害關係，僅因證人應誠實證述之義
    務，而誠實證述當日情形，且其不能自其證述獲取任何個人
    利益，實難想像其會甘冒偽證罪之風險，於本院審理時具結
    ，而為不實之證述，況其證述之內容，非常符合一般同學家
    長與其他同學爭論時，若非有極端言詞出現，與爭論雙方無
    關之其他同學，通常為了避免麻煩，不會出言干涉之常情，
    堪認證人○生上揭證述，應為事實。
  ⒌原告雖主張系爭訪談書載稱原告乙母說「是否因沒有媽媽才
    乏人管教，才如此口出惡言…」之地點是在「玄關」，但證
    人○生證述是在「校門口」，二者不符，且證人○生只記得原
    告乙母上開說詞，其餘均不記得，亦違反科學云云。惟查，
    依證人○生上揭證述可知原告乙母當日罵○生是自校門口持續
    罵到玄關，且被告之校門口與玄關之位置甚為接近，是以系
    爭訪談書於描述當日情狀時，並未特別去細分二個地點，僅
    載「玄關」，尚符常情。亦即，系爭訪談書記載之基本事實
    ，既無偏離事實，即不能僅以系爭訪談書並未「精密」記載
    當日時間幾分幾秒、在經緯度幾分幾秒、說了哪幾個字，就
    認為有登載不實。至於證人○生為何只記得原告乙母當時說
    「是否因沒有媽媽才乏人管教，才如此口出惡言…」這句話
    乙節，業經證人○生於本院審理時證稱係因「這句話很不好
    聽」、「記得很深」等語，業如前述，核其說法，與一般常
    情相符。
  ⒍原告雖主張訴外人○母並未提及「○生媽媽當眾指稱○生沒有媽
    媽，疏於管教，才會如此，當場○生也很受傷」，但被告提
    出給檢察官之訪談紀錄表卻有如此記載云云，惟被告提給檢
    察官之資料，並非公開資料，且原告乙母當時確有說「是否
    因沒有媽媽才乏人管教，才如此口出惡言…」，業如前述，
    是訴外人○母究有無提及此事，與本件判決結果並無影響。
  ㈡被告將記載未遮掩姓氏之系爭訪談書交付4位行為人家長，是
    否侵害原告甲○隱私權？如是，原告甲○請求慰撫金，有無理
    由？
  ⒈兩造不爭執事項㈢之事實，為兩造所不爭執（見本院卷三第33
    6頁），並有系爭訪談書可稽（見本院卷一第29頁），足以
    認定。
  ⒉原告所提出之系爭訪談書並未記載相關人員之「全名」而係
    記載「被行為人…○○○」、「行為人…○○○、○○○、○○○、○○○」
    、「○生、○母陪同」、「○生、○母及○生阿姨」、「○生」、
    「○生」、「○生」、「○生」、「○生」等情，有原告提出之
    系爭訪談書可稽（見本院卷一第29頁至第39頁），足以認定
    。而○生交付警員之系爭訪談書，亦僅記載「被行為人…○○○
    」、「行為人…○○○」、「○生、○母陪同」、「○生」、「○生
    」、「○生」、「○生」等情，有本院依職權調取之臺灣高雄
    少年及家事法院109年度少調字第125號卷附之高雄市政府警
    察局三民二分局高市警三二分偵字第10773352301號卷（見
    該卷第5頁、第13頁至第17頁）可稽。堪認被告交付系爭訪
    談書上所載「4位行為人家長」之系爭訪談書，均無記載相
    關人員之全名（亦無記載原告甲○或「○母」原告乙母之全名
    ），且「4位行為人家長」均為該件「疑似校園霸凌事件」
    之4位「行為人」之「家長」，渠等基於其對子女（即行為
    人）之管教義務，本即應知悉其子女在學校所發生「疑似校
    園霸凌事件」之來龍去脈，無不知悉「被行為人」為何人之
    可能，被告記載「○○○」或「○生」、「○母」，顯無可能侵
    害原告甲○之隱私。至於被告記載其他相關人即「○○○」、「
    ○○○」、「○○○」、「○○○」、「○生、○母及○生阿姨」、「○
    生」、「○生」、「○生」、「○生」、「○生」，縱可推知為
    何人，亦僅係渠等之權利受影響，並非原告甲○之隱私權受
    到侵害甚明。被告既無侵害原告甲○隱私權之行為，原告甲○
    請求慰撫金，並無理由。
七、綜上所述，原告基於國家賠償關係，請求被告給付原告甲○
    、乙母各50萬元、150萬元，及均自起訴狀送達翌日起，按
    年息5%計算之利息，為無理由，應予駁回。原告假執行之聲
    請，因原告之訴遭駁回而失所附麗，應併駁回之。
八、本件事證業臻明確，兩造其餘攻擊或防禦方法及未經援用或
    調查之證據，核與判決結果不生影響，爰不逐一論述，併此
    敘明。
九、據上論結，本件原告之訴為無理由，依民事訴訟法第78條、
    第87條第1項，判決如主文。
中　　華　　民　　國　 110　　年　　7 　　月　　30　　日
                  民事第二庭  法　　　官  施盈志
以上正本係照原本作成。
如不服本判決，應於送達後20日內，向本院提出上訴狀並表明上
訴理由，如於本判決宣示後送達前提起上訴者，應於判決送達後
20日內補提上訴理由書（須附繕本）。
中　　華　　民　　國　 110　　年　　7 　　月　　30　　日
                              書　記　官  陳玫燕